【裁判字號】    95,上易,484
【裁判日期】    950427
【裁判案由】    竊盜
【裁判全文】
臺灣高等法院刑事判決                 95年度上易字第484號
上  訴  人  台灣桃園地方法院檢察署檢察官
被      告  乙○○
上列上訴人因被告竊盜案件，不服臺灣桃園地方法院94年度簡上
字第388號，中華民國95年1月18日第一審判決（聲請簡易判決處
刑案號：臺灣桃園地方法院檢察署94年度偵字第11863號），提
起上訴，本院判決如下：
    主  文
上訴駁回。
    理  由
一、本件聲請簡易判決處刑意旨略以：被告乙○○意圖為自己不
    法之所有，於民國94年6 月11日下午4 時許，在桃園縣中壢
    市○○路○ 段60巷52弄16號前空地，持拾獲之鑰匙1 把竊取
    甲○○所持有使用之車號ＲＸＸ－231 號輕型機車（下稱上
    開機車），得手後，供己作為代步之用，迄至同年月18日上
    午11時30分許，在桃園縣中壢市○○○街與大華路口處，為
    警循線查獲。因認被告涉犯刑法第320 條第1 項竊盜罪嫌云
    云。
二、按犯罪事實應依證據認定之，無證據不得認定犯罪事實，又
    不能證明被告犯罪者，應諭知無罪之判決，刑事訴訟法第
    154條第2項、第301條第1項定有明文。刑事訴訟法上所謂認
    定犯罪事實之證據，係指足以認定被告確有犯罪行為之積極
    證據而言，如未能發現相當證據或證據不足以證明，自不能
    以推測或擬制之方法，以為裁判基礎，最高法院29年上字第
    3105號及40年臺上字第86號分別著有判例；又認定不利於被
    告之事實，須依積極證據，苟積極證據不足為不利被告之認
    定時，即應為有利於被告之認定，更不必有何有利之證據，
    最高法院30年上字第816號判例參照。且刑事訴訟上證明之
    資料，無論其為直接或間接證據，均須達於通常一般之人均
    不致有所懷疑，而得確信其為真實之程度，始得據為有罪之
    認定，若其關於被告是否犯罪之證明未能達此程度，而有合
    理懷疑之存在，致使無從形成有罪之確信，根據「罪證有疑
    ，利於被告」之證據法則即不得遽為不利被告之認定，亦有
    最高法院76年度台上字第4986號判例可稽。
三、被告乙○○於原審固坦認於前揭時、地，其騎乘上開機車為
    警查獲之事實，惟堅決否認有何竊盜犯行，辯稱：上開機車
    係伊之同居人宋寶量所交給伊使用，並非伊竊取而來，且扣
    案之鑰匙亦為宋寶量交付的等語。
四、聲請簡易判決處刑意旨認被告乙○○涉有刑法第320 條第1
    項之竊盜罪嫌，無非以被告之警詢及偵訊供述、被害人甲○
    ○之指述、扣案之鑰匙1 把，及卷附之贓物認領保管單、車
    輛失竊資料個別查詢報表各1 份為主要論據。
五、然查：
  （一）被告乙○○雖於警詢、檢察官訊問時均供稱：伊於94年
        6 月11日下午4 時許，在桃園縣中壢市○○路○ 段60巷
        52弄16號前空地，以持用鑰匙1 把撬開電門之方式，竊
        取上開機車云云，惟其於原審審理中即堅決否認有何竊
        盜犯行，並以前揭情詞置辯，顯見其所為供述有前後不
        一之情，則被告上開所為之自白是否與事實相符，已非
        無疑，況證人即被害人甲○○於原審審理中結證稱：（
        問：機車停放處？）陳浩有在使用的時候，會停在屋簷
        下，但在他住院的期間，我就放在我家對面放雜物的小
        房屋裡面，該處平常我有上鎖，該機車就是在那裡不見
        的等語屬實在卷（見原審95年1月4日審判筆錄），乃與
        被告之前所供竊取上開機車之地點有間，可知被告上開
        所供竊取上開機車之地點，亦與事實有間，且證人宋寶
        量於原審審理中結證稱：（問；和被告何關係？）我與
        她同居；（問：是否知道後來被告騎該輛機車為警查獲
        的事情？）知道；（問：平常都由何人騎乘該機車？）
        都是我騎比較多；（問：借多久後被告為警查獲？）約
        6 、7天；（問：被告騎乘機車時所使用的鑰匙何來？
        ）當天她要載小孩去上學，我跟她說鑰匙在桌上，她就
        拿該把鑰匙，該鑰匙是陳浩交給我的；（問：當時你是
        否跟被告說機車何來？）沒有；（問：若機車騎出去，
        騎回來時機車停放何處？）放在我家巷子口，陳浩家的
        旁邊約20公尺轉角空地等語甚詳在卷（見原審同上審判
        筆錄），再佐以被告既與證人宋寶量間係同居關係，則
        被告為載送小孩上學，而向證人宋寶量取得上開機車使
        用，並與常情無違，及被告自始所供上開竊取機車之地
        點，亦與證人宋寶量所證停放機車之位置一致等節，足
        認被告前揭辯詞，洵非無據。從而，被告之前所為之自
        白實難謂非無瑕疵，不得以之為認定被告有罪之唯一依
        據。
  （二）又證人宋寶量雖另於原審審理中結證稱：（問：是否知
        道ＲＸＸ－231號機車為何人所有？）知道，該輛機車
        是陳浩所有，我跟他借的，他是我隔壁鄰居，我住的地
        方同一個門牌有10戶人家左右，我住在陳浩的後面；（
        問：陳浩借你車時有無將鑰匙交給你？）有，平常都是
        我在騎云云，而與證人甲○○於原審審理中所結證稱：
        （問：扣案的鑰匙是否陳浩所有？）陳浩的鑰匙還在我
        家；（問：該輛機車的鑰匙有幾把？）應該有2把，2把
        鑰匙都是陳浩在保管，案發後我有確認2把鑰匙都還在
        ；（問：你放置雜物間的門是否有破壞？）沒有，雜物
        間的門並沒有上鎖，因為當時鎖壞了，我僅用繩子把
        門拉上，一拉就開了，所以門鎖並沒有被破壞，但我記
        得我領回車子的時候，我看到車子的鎖頭有被撬壞等語
        互相歧異，已難憑信，惟此乃事涉證人宋寶量是否有竊
        取上開機車之犯行，尚無法因之即進而認定被告上開所
        辯全然子虛，或執此遽認被告涉犯本件竊盜罪。
  （三）再者，被害人甲○○固迭於警詢時及原審審理中指述上
        開機車失竊等情甚詳，惟證人即被害人甲○○於原審審
        理中結證稱：（問：如何發現該機車不見？）我於94年
        6 月17日晚上吃晚飯的時候，突然想到就去看一下，就
        發現不見了就去報案等語在卷（見原審95年1月4日審判
        筆錄），足見證人甲○○並未目賭上開機車遭竊之過程
        ，亦不知係由何人為之。職是，要不得執以被害人甲○
        ○上開指述，即逕為被告之不利認定。
  （四）末查，扣案之鑰匙1 把，及卷附之贓物認領保管單、車
        輛失竊資料個別查詢報表各1 份，雖可證明被告曾持上
        開鑰匙騎用上開機車，及上開機車經被害人甲○○發現
        失竊報警處理，而後上開機車業由被害人甲○○立據領
        回等節，惟尚難據上開扣案之鑰匙、贓物認領保管單及
        車輛失竊資料個別查詢報表，遽認定被告有本件竊盜犯
        行甚明。
  （五）綜上事證，要無法僅憑聲請簡易判決處刑意旨上開所述
        論罪依據，即認被告有如公訴人所指之竊盜犯行，依首
        揭法條說明及判例意旨，自應為被告無罪之諭知。
六、據上，公訴人認被告乙○○所涉竊盜犯行，於訴訟上並無任
    何積極證據足以證明，簡易判決未及審酌上開各情，而對被
    告論罪科刑，稍有未合，被告對於簡易判決提起上訴自屬有
    理由，此外，復查無其他積極證據足資證明被告有何公訴人
    所指之前開犯行，既不能證明被告犯罪，核諸前揭說明，原
    審將簡易判決撤銷，而為被告無罪之諭知，經核並無不當。
    檢察官上訴意旨略以：被告已於警、偵訊中以自由意識自白
    竊盜犯行，雖地點稍有差異，但有代步使用及同居人迴護不
    實之詞等有矛盾等補強證據足以擔保被告之自由意識之真實
    性，綜合各情，可知被害人之指訴與被告之自白、時間吻合
    ，被告翻異之辯詞，違反案重初供原則之經驗法則，本案被
    告嗣後之答辯，尚不足以推翻上開自白及補強事證之證明程
    度，本案被告之自白未經履勘逕行捨棄不採，有違採證法則
    甚明。應認被告自白為可信，並為有罪之判決云云。查原審
    已就被告之自白與事實不符，詳為論述明確，檢察官仍執前
    詞，指摘原判決不當，核無無由，應予駁回。
七、至證人宋寶量就本件涉犯刑法第320 條第1 項竊盜罪嫌部分
    ，並未據公訴人提起公訴，自非屬本院所得以審理之範圍，
    ，應由檢察官另行偵辦，併此敘明。
八、被告經合法傳喚，無正當之理由不到庭，爰不待其陳述，逕
    行判決
據上論斷，應依刑事訴訟法第368條、第371條，判決如主文。
本案經檢察官蔡薰慧到庭執行職務。
中    華    民    國    95    年    4     月    27    日
                  刑事第十二庭  審判長法  官  蔡永昌
                                      法  官  施俊堯
                                      法  官  張正亞
以上正本證明與原本無異。
不得上訴。
                                      書記官  鄭信昱
中    華    民    國    95    年    4     月    27    日


司法院資訊處製作；財團法人民間司法改革基金會備份。
